臺灣雲林地方法院交通事件裁定　　　　 94年度交聲字第134號
移
異　議　人　鴻和皮革有限公司
法定代理人　蔡逸勳
代　理　人　蔡炳
上列受處分人因違反道路交通管理處罰條例案件，對於交通部公
路總局嘉義區監理所雲林監理站民國94年3 月22日所為之裁決處
分（原處分案號：雲嘉裁字第裁72-KAE183734號），聲明異議，
本院裁定如下：
    主  文
異議駁回。
    理  由
一、原處分意旨略以：異議人即受處分人鴻和皮革有限公司所有
    之車號6U-913號自用大貨車，於民國93年11月10日下午4 時
    23分，於行經雲145 線土庫段時，因該車駕駛人李文福於駕
    駛執照吊扣期間駕駛大型車，為雲林縣警察局交通警察隊以
    汽車所有人即異議人有違反道路交通管理處罰條例第21 條
    之1 第1 項第7 款規定之行為，予以掣單舉發。並經原處分
    機關依道路交通管理處罰條例第21條之1 第1 項第7款、第3
    項及違反道路交通管理事件統一裁罰基準表規定，裁處新台
    幣（下同）60,000 元罰鍰，並吊扣汽車牌照3 個月。
二、聲明異議意旨略以：異議人每個月都不定期對司機審查駕照
    及身分證等證件，已善盡查證責任。本件駕駛人李文福於駕
    駛執照吊扣期間並未告知公司，異議人係於不知情之情形下
    派其出車，且駕駛人於駕照吊扣期間，為保留職位，刻意隱
    瞞，為人之常情，況監理站對駕駛人吊扣駕照一事僅通知駕
    駛人，對其任職公司並未通知，導致憾事發生。請體恤異議
    人已善盡查證駕駛人駕駛執照資格之注意，或縱加以相當之
    注意仍不免發生違規之情事，而依道路交通管理處罰條例第
    21 條 之1 第4 項之規定，異議人應不受處罰。為此，提出
    異議等語。
三、按汽車駕駛人於駕駛執照吊扣期間駕駛大貨車者，汽車所有
    人及駕駛人各處40,000元以上80,000元以下罰鍰，並當場禁
    止該汽車駕駛人繼續駕駛及扣留其車輛牌照，另吊扣其汽車
    牌照3 個月，道路交通管理處罰條例第21條之1 第1 項第7
    款、第3 項分別定有明文。
四、經查：
（一）異議人僱用之司機李文福原領有普通大貨車駕駛執照，惟
      於93年10月12日至93年11月11日間因違規遭吊扣駕駛執照
      在案。詎李文福竟於駕照吊扣期間內之93年11月10日下午
      4 時23分，仍駕駛異議人所有之車號6U-913號自用大貨車
      ，於行經上開路段時，為警攔停舉發。員警乃以汽車所有
      人即異議人有違反道路交通管理處罰條例第21條之1 第1
      項第7 款規定之行為，予以掣單舉發。並由原處分機關依
      上開規定及違反道路交通管理事件統一裁罰標準表之規定
      ，裁處60,000元罰鍰，並吊扣汽車牌照3個月等情，有雲
      林縣警察局雲嘉裁字第裁72-KAE183734號舉發違反道路交
      通管理事件通知單影本、原處分機關94年3月22日雲嘉裁
      字第裁72-KAE183734號裁決書、94年5月10日嘉監雲字第
      0940005258號函、94年5月3日嘉監雲字第0940004947號函
      各一份在卷可稽。是異議人上開之違規事實，自堪以認定
      。
（二）異議人固以前開情詞為辯，並提出該公司之司機出勤出示
      證件檢驗紀錄表為證。惟按汽車所有人如已善盡查證駕駛
      人駕駛執照資格之注意，或縱加以相當之注意而仍不免發
      生違規者，汽車所有人不受本條之處罰，道路交通管理處
      罰條例第21條之1第4項固定有明文，該條項於91年7月3日
      增訂時，其立法理由並載明：「原條文目的在於嚇阻違規
      駕駛，並為加強大型車輛所有人如運輸業者管理駕駛人之
      責，增訂連帶處罰汽車所有人，實際執行卻窒礙難行，若
      駕駛人刻意隱瞞汽車所有人，使其無辜受罰，有失公平，
      駕駛人個人違規行為，吊扣汽車牌照，損害汽車所有人之
      權益，非屬合理。故修訂免除汽車所有人罰責，增訂第4
      項」等語。然其免罰之前提仍以「已善盡查證駕駛人駕駛
      執照資格之注意，或縱加以相當之注意而仍不免發生違規
      者」之情形為必要，易言之，倘汽車所有人並未善盡前開
      查證之注意義務，仍不能依上開規定主張免罰。
（三）異議人雖提出該公司之司機出勤出示證件檢驗紀錄表證明
      其有以要求司機提出駕照及身分證等證件之方式審核駕駛
      人之駕駛資格，然查，駕駛執照之提出與駕駛人是否有因
      其它違規情形而致駕照遭吊扣、銷或逕行註銷而喪失駕駛
      資格之情形係屬二事。異議人自仍須善盡查證駕駛人駕駛
      執照資格之注意，尚難僅以駕駛人出示駕駛執照即遽認其
      駕駛資格無疑。且按道路交通管理處罰條例第92條之1 規
      定：「處罰機關裁決職業汽車駕駛人吊扣、吊（註）銷駕
      駛執照時，得應雇主之請求，以書面或其他方式通知違規
      當時所駕駛汽車之所有人。」，揆諸上開規定，汽車所有
      人得向監理機關申請查詢其所僱用駕駛人之駕照資格之有
      無及有無遭吊扣銷等狀態。另業者亦得透過申請加值網路
      ，隨時上網即時查詢最新駕駛人資料，必要時並得將查得
      資料加以列印，作為管理憑據。此亦有原處分機關94年5
      月3 日嘉監雲字第0940004947號函在卷可考。顯見異議人
      尚可依循此方式對駕駛人之駕照資格為審核，而善盡其管
      理之責任。本件異議人並未向監理機關查詢其所僱用之司
      機駕駛資格之有無，亦未告知監理機關其為駕駛人李文福
      之雇主等情，為異議人所自承。異議人既未告知監理機關
      其僱用李文福為司機之事，監理機關自無從知悉異議人為
      雇主，則於駕駛人李文福駕駛執照有遭吊扣之情形時，監
      理機關顯無法據以通知異議人。且異議人既得向監理單位
      申請查詢司機有無駕駛執照遭吊扣、銷紀錄，且若其就
      本件確有為查核之動作，應可輕易知悉駕駛人駕照遭吊扣
      之情形。然異議人竟未為查詢之申請，其捨此管道而不為
      ，尚難認有何「已善盡查證駕駛人駕駛執照資格之注意，
      或縱加以相當之注意而仍不免發生違規」之情事，自無援
      引前開規定而主張免責之餘地。是異議人上開辯詞，委無
      足採。
五、綜上所述，李文福確有在駕駛執照經吊扣後，駕駛異議人所
    有之自用大貨車之違規行為，且異議人亦未能落實查核措施
    以善盡查證之注意義務。從而，原處分機關依道路交通管理
    處罰條例第21條之1第1項第7款、第3項及違反道路交通管理
    事件統一裁罰基準表之規定，裁處異議人60,000元之罰鍰，
    並吊扣其汽車牌照3 個月，核無違誤，本件異議人之異議為
    無理由，自應將其異議駁回。
六、據上論斷，應依道路交通管理處罰條例第87條第2 項，道路
    交通案件處理辦法第19條，裁定如主文。
中　　華　　民　　國　　94　　年　　9 　　月　　 6　　日
                         交通法庭法  官  蔡世芳
上正本證明與原本無異。
如不服本裁定應於送達後5 日內向本院提出抗告狀。（須附繕本
）
                                 書記官  林秀娟
中　　華　　民　　國　　94　　年　　9 　　月　　7　　日
